【裁判字號】    97,台上,6496
【裁判日期】    971212
【裁判案由】    恐嚇等罪
【裁判全文】
最高法院刑事判決            九十七年度台上字第六四九六號
上  訴  人  甲○○（即王觀伍）
上列上訴人因恐嚇等罪案件，不服台灣高等法院高雄分院中華民
國九十七年九月十八日第二審判決（九十七年度上訴字第一二０
０號，起訴案號：台灣高雄地方法院檢察署九十一年度偵字第一
三０三０、一四一五八、一四五四二、一四九三八、二００二六
、二一一三六、二三四七一、二四六九三、二五六六九號、九十
一年度偵緝字第七五九號、九十二年度偵字第五二七五、六三二
０號），提起上訴，本院判決如下：
    主  文
上訴駁回。
    理  由
一、妨害自由部分
按刑事訴訟法第三百七十七條規定，上訴於第三審法院，非以判
決違背法令為理由，不得為之。是提起第三審上訴，應以原判決
違背法令為理由，係屬法定要件。如果上訴理由書狀並未依據卷
內訴訟資料，具體指摘原判決不適用何種法則或如何適用不當，
或所指摘原判決違法情事，顯與法律規定得為第三審上訴理由之
違法情形不相適合時，均應認其上訴為違背法律上之程式，予以
駁回。本件原判決關於上訴人甲○○此部分犯罪引用第一審判決
之事實、證據（依憑證人即被害人劉宇森於偵查中、原審之證詞
、共同被告戴復興、劉建華於原審之供述、證人任培杰於原審之
證詞、趙欣怡於偵查中之證詞，並有趙欣怡自金燁ＫＴＶ二樓樓
梯口跌落一樓，受有下背挫傷、左肩挫傷之診斷證明書在卷可稽
）及理由（說明劉宇森指證民國九十年四月二十八日晚上十一時
許，遭上訴人、傅永強、許晉逵與已判處罪刑確定之商民生、劉
建華、尹捷立分乘二台車前後包夾，強押至一同營造有限公司；
又於九十年七月六日，在高雄市○○區○○路之金燁ＫＴＶ內，
遭上訴人與傅永強強行帶至同上公司等情，確與事實相符）。對
於上訴人所辯，並無強押劉宇森至一同營造有限公司云云，不足
憑信；證人王劍志、戴復興、傅永強於原審證言均不足為有利上
訴人之依據。及上訴人於原審仍執第一審之辯詞，何以不足採信
，均已憑卷內證據資料，於理由內詳為指駁說明。因而維持第一
審依牽連犯關係從一重論處上訴人共同連續犯恐嚇得利、詐欺未
遂罪刑之判決，駁回上訴人在第二審之上訴。已敘述其所憑之證
據及其認定之理由。所為論敘，俱有卷存證據資料可資覆按，從
形式上觀察，並無判決違背法令之情形存在。上訴意旨略以：（
一）原判決認定上訴人夥同多人開車包夾及作勢毆打劉宇森，致
劉宇森不敢自由離去，論處上訴人刑法第三百零二條第一項之妨
害自由罪；惟依原判決理由引用之劉宇森證述：我當時認為我跑
也跑不掉，只有跟他們一起至公司等語，上訴人似應構成刑法第
三百零四條之強制罪，原判決顯有事實與理由矛盾之違法。（二
）原判決認定上訴人與傅永強等人基於妨害自由犯意，於九十年
七月六日晚上十一時許，在金燁ＫＴＶ內毆打、強押劉宇森，當
時正有趙欣怡在場目擊經過。則趙欣怡對於釐清本件事實具有重
要性，且具調查可能性，上訴人於原審曾聲請傳喚趙欣怡，原審
卻以趙欣怡於偵查中證述明確認無再傳之必要，剝奪上訴人對質
詰問權，並有應於審判期日應調查之證據而未予調查之違法云云
。經查：證據之取捨與證據之證明力如何，均屬事實審法院得自
由裁量、判斷之職權；苟其此項裁量、判斷，並不悖乎通常一般
之人日常生活經驗之定則或論理法則，又於判決內論敘其何以作
此判斷之心證理由者，即不得任意指摘其為違法，而據為提起第
三審上訴之合法理由。原判決引用第一審判決敘明證人即被害人
劉宇森到庭證稱「九十年四月二十八日晚上十一時許，戴復興約
我至金航生啤酒店吃宵夜，到場有戴復興、他太太戴李佐蘭及我
三人，吃完消夜在中正路上話別時，上訴人、傅永強、商民生、
許晉逵、劉建華、尹捷立分乘二台車前後把我的車包夾住，上訴
人抓住我的手作勢要打我，傅永強站在我後面，戴李佐蘭阻擋上
訴人說有事回公司好好談，上訴人就指示劉建華坐我的車，看著
我一起回去一同公司，我坐在上訴人旁，被他們一票人罵來罵去
，說我不夠意思，他老大上訴人經濟不好，請你來喝茶，就看不
起他。上訴人當時還拿著一把小刀在我旁邊比來比去，我直接問
上訴人找我來到底是什麼事情，上訴人不講話，此時商民生就暗
示我說，王先生最近經濟不好，你的票是否能緩一緩再軋入，因
我當時受到脅迫，心生畏懼，所以同意延展票期」「我當時認為
我跑也跑不掉，只有跟他們一起至公司，在我提出延展票期之後
，我主動表示是否可以離去，他們都不答應，我只好坐在那裡陪
他們，最後是戴復興出來打圓場我才能離開」等語；及證人戴李
佐蘭於第一審證稱：當天我們和劉宇森吃完飯後欲離開時，突然
有二部車子靠近劉宇森，上訴人及其他三、四個人衝下車，作勢
要打劉宇森，因為我害怕他們會對劉宇森如何，所以就擋在中間
，心裡十分害怕等語（見第一審卷六第二一頁）；且共同被告劉
建華於第一審自承受上訴人指使乘坐劉宇森車輛，陪同前往一同
營造公司等情，認上訴人有與傅永強、商民生、許晉逵、劉建華
、尹捷立等人共同強押劉宇森至一同營造公司等情（見第一審判
決理由貳、二、(二)、1.），經核並無違背證據法則，亦無上訴
意旨所指理由矛盾之違法。再被告以外之人於審判外之陳述，雖
不符刑事訴訟法第一百五十九條之一至四之規定，而經當事人於
審判程序同意作為證據，法院審酌該言詞陳述或書面陳述作成時
之情況，認為適當者，亦得為證據；當事人、代理人或辯護人於
法院調查證據時，知有第一百五十九條第一項不得為證據之情形
，而未於言詞辯論終結前聲明異議者，視為有前項之同意。刑事
訴訟法第一百五十九條之五定有明文。依其立法意旨，旨在確認
當事人對於傳聞證據有處分權，得捨棄反對詰問之權利，同意傳
聞證據可作為證據。果當事人捨棄對原陳述人行使反對詰問權，
法院並認為適當者，即容許該傳聞證據作為證據。本件上訴人於
第一審及原審對於證人趙欣怡偵查中陳述之證據能力均不爭執（
見第一審卷四第三三頁、卷七第二六三頁、原審卷二第一一一頁
），亦未聲請傳喚趙欣怡行使詰問權。原審因而未傳喚趙欣怡，
自無不當剝奪其詰問權之違法可言。再上訴人於第一審及原審言
詞辯論終結前，對證人趙欣怡偵查中之陳述均未聲明異議，復無
違法取證等顯不可信之情況，原判決以趙欣怡偵查中證言作為上
訴人之犯罪證據，亦屬依法有據。又刑事訴訟法所稱依法應於審
判期日調查之證據，係指與待證事實有重要關係，在客觀上顯有
調查必要性之證據而言，故其範圍並非漫無限制，必其證據與判
斷待證事實之有無，具有關聯性，得據以推翻原判決所確認之事
實，而為不同之認定，若僅枝節性問題，或所證明之事項已臻明
確，或就同一證據再度聲請調查，自均欠缺調查之必要性，原審
未為無益之調查，並無違法之可言。本件上訴人於原審並未聲請
傳訊趙欣怡，且於原審審判期日經審判長訊問「尚有何證據請求
調查？」上訴人選任辯護人亦答稱「沒有」（按上訴人未到庭）
（見原審卷二第二二一頁背面、第二二二頁）。雖上訴人於原審
辯論終結後具狀聲請傳喚趙欣怡，然原判決依第一審判決所引之
證人劉宇森第一審證詞、趙欣怡於偵查中之證言，及趙欣怡受傷
之診斷證明書等事證，認上訴人該部分犯行已臻明確，核無傳喚
趙欣怡之必要，亦無應於審判期日調查之證據而未予調查之違法
。其餘上訴意旨，無非係對事實審法院採證認事之職權行使及原
審已調查、判決理由已說明或與本件犯罪構成要件無關之事項，
仍執陳詞，徒憑己見，再為事實上之爭執，亦非適法之上訴第三
審理由。衡以上述說明，應認其此部分上訴為違背法律上之程式
，予以駁回。至上訴人牽連犯刑法之恐嚇得利罪、詐欺未遂罪部
分，原審依刑法第三百四十六條第二項、第三百三十九條第三項
、第一項論處，核屬刑事訴訟法第三百七十六條第六款、第四款
所列不得上訴於第三審法院之案件。茲牽連之妨害自由罪部分之
上訴既不合法，自無從就牽連之輕罪併為實體上審理，依刑事訴
訟法第三百七十六條規定，此部分既經第二審法院判決，自不得
上訴於第三審法院，上訴人復對此部分提起上訴，顯非適法，應
併予駁回。
二、恐嚇危害安全
上訴得對於判決之一部為之，未聲明為一部者，視為全部上訴，
刑事訴訟法第三百四十八條第一項定有明文。本件上訴人於上訴
書狀並未聲明僅對原判決關於妨害自由部分上訴，應視為對原判
決關於恐嚇危害安全部分亦提起上訴。上訴人被訴恐嚇危害安全
部分，原判決係論以刑法第三百零五條之罪，核屬刑事訴訟法第
三百七十六條第一款之案件，既經第二審判決，自不得上訴於第
三審法院，上訴人猶對該部分提起上訴，顯為法所不許，應予駁
回。
據上論結，應依刑事訴訟法第三百九十五條前段，判決如主文。
中    華    民    國  九十七  年   十二   月   十二   日
                      最高法院刑事第六庭
                          審判長法官  洪  清  江
                                法官  韓  金  秀
                                法官  林  勤  純
                                法官  李  錦  樑
                                法官  陳  國  文
      本件正本證明與原本無異
                                      書  記  官
中    華    民    國  九十七  年   十二   月   十七   日
                                                      v


司法院資訊處製作；財團法人民間司法改革基金會備份。
